【裁判字號】    95,交聲,322
【裁判日期】    950614
【裁判案由】    聲明異議
【裁判全文】
臺灣高雄地方法院交通事件裁定         95年度交聲字第322號
原處分機關  交通部公路總局高雄區監理所
異  議  人  甲○○
上列異議人即受處分人因違反道路交通管理處罰條例案件，對於
交通部公路總局高雄區監理所於民國95年5 月11日所為之處分（
原處分案號：高監自字第裁80-Z00000000號）聲明異議，本院裁
定如下：
    主  文
原處分撤銷。
甲○○汽車駕駛人，駕駛汽車經測試檢定酒精濃度超過規定標準
，吊扣駕駛執照壹年。
    理  由
一、原處分機關即交通部公路總局高雄區監理所處分意旨略以：
    異議人即受處分人（下稱受處分人）甲○○於民國95年4 月
    23日凌晨零時39分許，駕駛車牌號碼3718-FD 號自用小客車
    ，在國道10號西向3.9 公里處，經警攔停舉發「酒精濃度值
    經酒測器測試吐氣所含為每公升0.73毫克，超過規定標準駕
    駛」之違規，為國道第五警察隊田寮分隊執行攔檢勤務之員
    警以其有違反道路交通管理處罰條例第35條第1 項第1 款規
    定之行為，製作公警局交字第Z00000000 號舉發通知單予以
    舉發，嗣經原處分機關交通部公路總局高雄區監理所於95年
    5 月11日依道路交通管理處罰條例第35條第1 項第1 款及違
    反道路交通管理事件統一裁罰基準及處理細則第43條、第44
    條及第61條之規定，以高監自字第裁80-Z00000000號裁決書
    裁處受處分人罰鍰新臺幣（下同）49,500元整。
二、受處分人聲明異議意旨略以：其確有於上揭舉發通知單上所
    載時間、地點酒醉駕車之事實，惟其一行為同時觸犯刑事法
    律及行政法上義務規定，依行政罰法第26條第1 項前段，應
    依刑事法律處罰之，其於上揭時、地酒醉駕車，業經檢察官
    為緩起訴處分，原處分再依道路交通管理處罰條例處罰顯有
    違誤等語。
三、按民國94年2月5日公布、95年2月5日施行之行政罰法第26條
    規定「一行為同時觸犯刑事法律及違反行政法上義務規定者
    ，依刑事法律處罰之。但其行為應處以其他種類行政罰或得
    沒入之物而未經法院宣告沒收者，亦得裁處之。前項行為如
    經不起訴處分或為無罪、免訴、不受理、不付審理之裁判確
    定者，得依違反行政法上義務規定裁處之。」，此即所謂一
    事不二罰原則。次按被告所犯為死刑、無期徒刑或最輕本刑
    3 年以上有期徒刑以外之罪，檢察官參酌刑法第57條所列事
    項及公共利益之維護，認以緩起訴為適當者，得定1年以上3
    年以下之緩起訴期間為緩起訴處分，其期間自緩起訴處分確
    定之日起算；又被告於緩起訴期間內，有下列情形之一者，
    檢察官得依職權或依告訴人之聲請撤銷原處分，繼續偵查或
    起訴： (一)於 期間內故意更犯有期徒刑以上刑之罪，經檢
    察官提起公訴者。 (二)緩 起訴前，因故意犯他罪，而在緩
    起訴期間內受有期徒刑以上刑之宣告者。 (三)違 背第253
    條之2 第1 項各款之應遵守或履行事項者。刑事訴訟法第25
    3 條之1 第1 項、第253 條之3 第1 項分別定有明文。準此
    ，被告經檢察官為「緩起訴」處分者，於「緩起訴」之猶豫
    期間內，其最後是否會被檢察官提起公訴，猶懸而未定，意
    即「緩起訴」處分於猶豫期間內尚未具有實質之確定力，檢
    察官於期間內，可對被告繼續觀察，此時若被告顯無反省警
    惕之情或根本欠缺反省警惕之能力，檢察官得依職權或依告
    訴人之聲請，將被告「緩起訴」處分撤銷。
四、經查，本件受處分人於95年4 月23日凌晨零時39分許，駕駛
    車牌號碼3718-FD 號自用小客車，在國道10號西向3.9 公里
    處，為警攔檢並測得其呼氣酒精濃度達每公升0.73毫克，經
    警舉發「酒後駕車」違規，且經臺灣高雄地方法院檢察署檢
    察官於95年5 月18日以95年度偵字第12082 號為緩起訴處分
    ，並經職權再議中等情，有酒精濃度測試紙、內政部警政署
    國道公路警察局舉發違反道路交通管理事件通知單、臺灣高
    等法院前案紀錄表、臺灣高雄地方法院檢察署檢察官緩起訴
    處分書各1 份附卷足憑。又行政罰法第26條明訂一事不二罰
    原則，且應受行政罰之行為如經不起訴處分或為無罪、免訴
    、不受理、不付審理之裁判「確定」者，始得依違反行政法
    上義務規定裁處之，並未包括「緩起訴」處分在內，雖「緩
    起訴」處分之最終使被告免於刑事訴追之效果與「不起訴」
    處分之效果相同，行政罰法第26條第2 項解釋上應包括緩起
    訴處分情形在內，但依據行政罰法第26條第2 項規定之立法
    意旨，亦必須待緩起訴處分實質確定時，被告才最終地確定
    免於受刑事訴追，原處分機關始得為行政裁罰，亦即在緩起
    訴期間內即猶豫期間期滿前，該緩起訴處分仍有被撤銷之可
    能，此時原處分機關若依法為行政裁決，將使受處分人有同
    時遭受行政處罰及刑事訴追之危險，而顯與行政罰法第26條
    規定之立法意旨相違背。經查，本件異議人因酒醉駕車涉犯
    公共危險罪，經臺灣高雄地方法院檢察署檢察官於95年5 月
    18日為緩起訴處分，其期間為1 年，受處分人應書立悔過書
    1 紙，且於緩起訴確定後3 個月內，向高雄市觀護志工協進
    會支付新臺幣2 萬元，並經職權再議中，已如前述，惟異議
    人在此之前，即已因同一案件，於95年5 月11日經原處分機
    關裁決在案，是本件在檢察官緩起訴處分前，原處分機關先
    予裁罰，揆諸上開行政罰法規定，即有未合。且前開緩起訴
    處分尚未實質確定，在上開緩起訴處分尚未實質確定前，原
    處分機關即依道路交通管理處罰條例規定為本件裁決，亦顯
    與前揭行政罰法第26條第2 項規定有違。依照上開說明，原
    處分機關之裁決，難認允當，自應由本院將原處分撤銷，以
    資適法。職是，本件異議為有理由，原處分應予撤銷。另吊
    扣駕駛執照因屬行政罰法所稱其他種類行政罰，依行政罰法
    第26條但書規定，仍得裁處之，應依道路交通管理處罰條例
    第35條第1 項第1 款規定，吊扣駕駛執照1 年。
四、據上論斷，應依道路交通案件處理辦法第20條前段裁定如主
    文。
中    華    民    國    95    年    6     月    14    日
                  交通法庭    法  官  謝梨敏
以上正本證明與原本無異。
如不服本裁定應於送達後5日內向本院提出抗告狀。
中    華    民    國    95    年    6     月    14    日
                                書記官  林志衡


司法院資訊處製作；財團法人民間司法改革基金會備份。
